臺灣板橋地方法院刑事判決　　　　　　　　　　　　　　九十年度訴字第六六八號
　　公　訴　人　臺灣板橋地方法院檢察署檢察官
　　被　　　告　甲○○
右列被告因詐欺案件，經檢察官提起公訴（八十九年度偵字第二二七二一號），本院
判決如左：
    主  文
甲○○連續意圖為自己不法之所有，以詐術使人將本人之物交付，處有期徒刑陸月，
如易科罰金以參佰元折算壹日，緩刑參年。
    事  實
一、甲○○領有中國道教嗣漢天師府奏陞職證，法號「羅惠」，自民國八十九年二、
    三月間起，陸續於中國時報刊登「通靈、電話問事、疑難解決靈驗、00000
    000」之廣告，宣稱通靈可以解決疑難。適於八十九年十月二日，丙○○因夫
    妻感情失和，為挽救婚姻，而撥打前揭報紙所登載之電話至甲○○位於臺北縣中
    和市○○路一三六巷十四號之住處求助時，甲○○竟基於意圖為自己不法所有之
    概括犯意，即以丙○○與其夫緣淺，其夫桃花很重，如沒處理，將各分東西，欲
    夫妻和好，需舉行合和法事，費用新台幣（以下同）二千元，致丙○○信以為真
    ，同意甲○○為其夫妻舉行合和法事。事後甲○○以其事情忙，要丙○○準備金
    紙、毛筆、黑色墨水，由甲○○在電話中教丙○○畫符，惟並未為其舉行法事。
    同年月八日，丙○○詢問甲○○接下來應如何做，甲○○表示只有以前那樣作效
    果有限，如要效果好，要買腳尾油燈（供奉於亡者腳尾之油燈）及再紮草人作法
    ，需一萬五千元材料費及一萬元法事費。同年月十四日，甲○○打電話詢問丙○○情形如何，丙○○表示與其夫感情未好轉，甲○○佯稱這期間其夫脾氣會比較
    不好，會反反覆覆，並表示如果要法事有效，要知道對方女子姓名，丙○○表示
    不知對方姓名，只知香港電話，甲○○表示其有辦法請徵信社查出對方姓名，但
    須費用二萬元。同年月二十三日，又佯稱要派人用腳尾油燈去拍打丙○○之夫及
    該名女子，讓他們彼此討厭對方，請人去執行需費六千元。同年月三十日又向丙○○表示怕徵信社搗蛋，要購買洋酒擺平徵信社之事，需要六千元。同年月三十
    一日佯稱要請人送腳尾油燈，需快遞費一千元，均致丙○○陷於錯誤，分別於八
    十九年十月二日、八日、十四日、二十三日、三十日、三十一日以跨行轉帳方式
    ，分別轉帳二千元、二萬五千元、二萬元、六千元、六千元、一千元入甲○○設
    於台灣銀行永和分行第000000000000號帳戶內，前後共計六萬元。
    惟甲○○除於電話中教丙○○畫符、請案外人丁○○送過一張平安符及送過二次
    腳尾油燈未送成（後來丁○○於坐車途中遺失）外，並未為丙○○施作其他法事
    及請人用腳尾油燈拍打丙○○之夫及對方女子，亦無請徵信社調查對方女子姓名
    。嗣丙○○因甲○○屢次藉口要求付款而覺得有異，要求至甲○○之法壇查看遭
    拒，始得知上情。
二、案經丙○○訴由臺北縣警察局中和分局報請台灣板橋地方法院檢察署檢察官偵查
    起訴。
    理  由
一、訊據被告甲○○坦承接受丙○○問事及收受六萬元之事實，惟矢口否認有何詐欺
    之情，並辯稱：「我送二次合和符共有三張給告訴人，要他在床上燒符，叫他先
    生名字，目的要讓他先生回來，送腳尾油燈，目的是要沖散她先生和第三者關係
    ，腳尾油燈北部沒有，要到新竹以南才有，託人拿腳尾油燈五千元，我收費一萬
    元，但這個錢是丁○○拿走的，另外告訴人請我查香港大哥大使用人姓名，我託
    人查，費用二萬元，此外就沒有再做法了。」「告訴人打電話來問事，她說她已
    經在抓姦了，請我幫他查他跟他先生感情，我用八字、感應力和卜卦、請示神明
    的方式，去瞭解，之後打電話給告訴人，她跟他先生感情深厚，但她先生桃花很
    重，這種事外面常常發生，必須靠有形和無形的力量，就是你跟我的力量，去改
    變妳先生，你已花了六萬元抓姦，抓姦的目的婚姻就等於毀了，還要再花六萬元
    嗎，你得到什麼結果，告訴人說對方只告訴他香港的大哥大，什麼都沒有，如果
    你願意挽回婚姻，你試著去改變，加上我的力量，及神明的力量，幫忙你改善婚
    姻，如果你願意我們採三個月壹個階段，有效付費，因為老師現在生病在修行，
    等你先生的女朋友從香港回來，有一種死人腳尾油燈，他的煞氣很重，一般我師
    父用來讓二個人互相討厭吵架分開，如果你願意我找人幫你找腳尾油燈，現在因
    為妳先生的女友在香港沒有回來，晚上我幫你施法，你跟我配合，我在晚上幫他
    燒符、催咒、用草人，將他先生的心轉移回來，他說還有六萬元沒有付給徵信社
    怎麼辦，我就說我有徵信社的朋友，幫你想辦法，不要再付錢，告訴人找我算命
    時，他找安泰徵信社朱先生抓姦，電話是00000000，對方三番二次找他
    要六萬元，我就找了安泰的宋先生，請他查該女子姓名，並轉達不要破壞人家婚
    姻，電話是00000000，行動電話是0000000000，我付給安泰
    宋先生二萬元。」「我沒有騙丙○○小姐，我都依步驟在做，我是受丁○○所害
    ，我是自八十七年十一月間因身體不好，把神明移到丁○○基隆的家後，就一直
    沒有營業，處在停業狀態。被告是在八十九年二、三月間身體較好後，才再登報
    通靈問事，被告從未騙過任何客戶，每一個客戶都是他們滿意後才寄錢過來。我
    每天晚上十一點在門口替丙○○夫妻做合和法事，做了約二個多月，直到丙○○
    說不要做了才沒做。我有叫丁○○送腳尾油燈、平安符一張，並用快遞寄合和符
    二次，每次三張給丙○○。」云云。本院查：
(一)右揭事實業據被害人丙○○指訴稱：「我原本跟我先生感情不合，為挽救婚姻，
    我於八十九年十月二日看中國時報廣告版找了通靈的廣告，我打電話過去，被告
    自稱羅老師，我問說你這裡是否有『問事』，他說有，他跟我要我跟我先生的生
    辰八字，問我哪一方面的問題，我說夫妻感情問題，我跟我先生感情不合，他有
    叫我留下電話，會再跟我聯絡，後來她打電話來說依八字看我跟我先生緣淺，想
    要二人和好，要做合和法事，她要我先去買金紙，她在電話中教我畫符，她說她
    會於晚上在辦事處紮草人作法事，要我配合他在晚上十點將符燒掉，我連續做了
    幾天，這次費用是二千元，我在八十九年十月二日十五時十七分利用轉帳方式付
    二千元給她，之後我又問她接下來怎麼辦，她說僅以前那樣作效果有限，如果要
    效果好，要買腳尾油燈及再紮草人作法，要一萬五千元材料費，一萬元法事費，
    於是我在八十九年十月八日十二時二十六分轉帳二萬五千元，之後她打電話詢問
    我情形如何，我說我跟我先生沒有比較好，她說這期間我先生脾氣會比較不好，
    會反反覆覆，並說如果要法事有效，要知道對方的名字，我說我不知道對方名字
    ，只知道香港電話，她說她有辦法請徵信社幫我查出對方姓名，但須費用二萬元
    ，我在八十九年十月十四日上午九點五十二分我又轉帳二萬元給她，之後她有給
    我一個女孩的名字林黛儀，但我先生說對方是姓王，後來她說他要派人用腳尾油
    燈去拍我先生和那個女孩，讓他們互相討厭對方，請人需要六千元，我在八十九
    年十月二十三日十時五十九分我又轉帳六千元給她，八十九年十月三十一日又轉
    帳一千元，她說是請人送腳尾油燈的快遞費，另外一次時間我忘記了，他說怕徵
    信社搗蛋，要請徵信社的人吃飯需要六千元，我又轉帳付了六千元。」「（被告
    有無拿符和腳尾油燈給你？）有，只有壹張平安符，不是合和符，腳尾油燈沒有
    收，當時被告有先打電話來說請他師姊帶符和腳尾油燈，腳尾油燈很煞，叫我不
    要碰，因為我不是道教中人，所以我沒有收，後來又有約第二次，因為我先生回
    來，叫他們不要送來，之後就沒有拿了。」「平安符一張而已，用紅包袋裝著，
    他說戴在身上，因為他說他要給我腳尾油燈，那種東西很煞，不是道教中人不可
    以摸，平安符戴在身上才不會煞到，他會找師兄幫我做，把油抹在我先生的車子
    上。在那一天，劉小姐並沒有把腳尾油燈交給我，他只有給我一張平安符。」「
    第一次是二千元是教我畫符，他原本是說他要畫合和符給我，但後來他說他卡了
    很多事情，就在電話中教我畫，第二次是二萬五千元是說要幫我札草人作法及拿
    腳尾油燈，第三次是二萬元是要幫我查我先生外遇對象的名字，第四次是六千元
    是他說要買洋酒請人家去擺平安泰徵信社的事，第五次也是六千元是要請人去拍
    我先生及女方腳尾油燈的費用，第六次是一千元是要快遞腳尾油燈的費用。」「
    （為何覺得受騙？）因他每次打電話來都是要錢，我問他可不可以告訴我他的辦
    事處，他說不方便，因為以前給人家知道辦事處，給他做過法的人來砸辦事處，
    後來丁○○送符來給我的時候，我問他只有一張符為什麼這麼貴，丁○○就有問
    我說我不是認識段小姐嗎，因你曾經幫助他，他要感激你，才幫助你，我說我是
    看報紙廣告才找他，我們連面都沒見過，都是用電話聯絡，劉少姐問我匯了多少
    錢，我說六萬元，當時六萬元我已經匯給段小姐了，劉小姐就交待我，如果他再
    叫我匯錢就不要再匯了。」「（被告有無自稱會通靈？）我打電話找他問事時，
    他叫我給他我自己的生辰八字，他說他十分鐘後打給我，他在電話中說我們結婚
    沒有像民間習俗看日子結婚，兩個小孩都是女的，沒有兒子，我和我先生是公證
    結婚確實沒有看日子，也是生兩個女兒，這二點我都沒告訴他，我覺得有準。他
    還說我和先生兩人緣淺，我先生桃花欉很重，如果沒有處理的話，會各分東西，
    所以才找他做法事。」等語，並有自動櫃員機交易明細原本四件、被告所有台灣
    銀行永和分行第000000000000活期儲蓄存款存摺明細、中國時報廣
    告等影本各一件附卷可稽。
(二)證人丁○○於偵查中證稱：「被告叫我拿一包東西給郭女，她說郭小姐是她好朋
    友，郭曾幫助她，現在郭家裡有事，她腳不方便，叫我拿一張平安符及一包東西
    給郭小姐。被告叫我做證時說壇是被告的，被告有在那邊做事」「壇是她在中和
    的，她說要開刀，我就讓她暫放我家客廳，她從來沒有去過我那裡，我請她搬走
    ，她都不搬」。本院審理中證稱：「有一次被告請我送一包東西給丙○○，黃色
    牛皮紙袋裝著，裡面有平安符和腳尾油燈，被告說他受丙○○的恩情，為了感恩
    ，拿這些東西要幫助他，他交代腳尾油燈煞氣很重，叫我不要亂動，也不要亂問
    話，我依址送去給丙○○，我還跟丙○○謝謝他幫助被告，但丙○○說為什麼壹
    張符要六萬元那麼貴，我說你們不是朋友嗎，她說不是，他們是算命認識的，平
    安符是要保護他，腳尾油燈他沒有拿，我又拿回來還給被告，隔沒多久，被告又
    打電話來，叫我再送腳尾油燈去，他說我怎麼那麼笨，叫我送東西去又拿回來，
    我送過去的時候，丙○○和被告都打電話來說她先生回來了不方便，我把東西要
    帶回來，座車途中睡著了，下車時忘了拿。」「（請問你送過幾次平安符去？共
    有幾張？）一次，壹張。」「（你怎麼知道是平安符，不是合和符？）是甲○○
    叫我送的時候說是平安符。」「（你總共送過幾次？送過何物？）二次，第一次
    送壹張平安符，還有壹個腳尾油燈，腳尾油燈沒拿，第二次再送腳尾油燈，因丙○○先生回來沒送成」等語。
(三)證人即安泰國際徵信公司副總經理乙○○證稱：「（甲○○、丙○○有無委託你
    們徵信？公司作業流程？）我們公司是由業務員來靠行，公司的開銷由業務員共
    同負擔，廣告由公司一起作，客戶打電話進來時該客戶就是該業務員的客戶了，
    由該業務員負責接案，為了保密客戶資料只有該業務員知道，如正式委託，業務
    員會出具一式參份的委託書，委託書載明調查事項、費用多少，一聯業務員保留
    、一聯交給公司、一聯交給客戶，收費視個案而定，訂金先收費用的一半，業務
    員將款項交會計記帳，因此如果有正式委託的話，公司有帳可查，但因為有的人
    不願透露姓名，以代號入帳，但有的業務員行為不好並沒有入帳，之後業務員再
    派調查部門的調查員出去調查，會將調查結果記載在書面上影印給客戶，客戶滿
    意後再收尾款。公司並沒有甲○○的帳，但有丙○○的帳。」，據證人乙○○所
    言，該公司並無被告的帳，故依其證言並不能證明被告有委託安泰國際徵信公司
    徵信之事實。且被告苟委託該公司徵信，依該公司之作業程序，縱無以本名入帳
    ，至少應有收據及委託書，惟被告亦無法提出任何收據及委託書證明，是被告辯
    稱二萬元係委託安泰國際徵信公司徵信之費用即有可疑。再者，被告雖曾告知丙○○與其夫來往之女子姓名為「林黛儀」，惟據證人即丙○○之夫蔡光興證稱：
    「八十九年十一月二十三日凌晨三點多鐘我香港的朋友王小姐打電話給我，王小
    姐就是我太太懷疑我外遇的對象，其實我是香港人，在藝品店上班，專門與旅行
    團做生意，王小姐也是香港人，她是壹個導遊的朋友，來台觀光時吃飯認識的，
    交情不深，所以不知道她叫什麼名字，當天凌晨三點多他打電話給我說在凌晨三
    點時有壹個臺灣的自稱羅法師的女子打電話給他說我太太委託他作法要弄死王小
    姐，弄瘋我，她說他是好人，不想做壞事，王小姐說不關他的事，自稱羅法師的
    人說叫王小姐小心點，我不做別人也會做。」，及被告於九十年五月十五日二十
    時零九分打給丙○○之行動電話留言，「．．．我向郭小姐道歉，不該打那通香
    港電話．．．」等觀之，可見被告告訴丙○○該名女子之姓名「林黛儀」並不正
    確，被告應係利用丙○○所交付之香港電話，自行打電話去探詢口風而已。是被
    告辯稱其委請安泰國際徵信公司徵信支付二萬元費用，應屬虛妄不實。
(四)綜上被害人丙○○及證人丁○○所述，可見被告僅於電話中教丙○○畫符一次、
    請丁○○送過平安符一張及送過二次腳尾油燈未送成，此外即未再作過任何法事
    及請徵信社調查該名女子姓名。被告於本院九十年五月十日第一次調查時，經本
    院質以幫丙○○作過哪些法時，雖供承「我送二次合和符共有三張給告訴人，．
    ．．送腳尾油燈，．．．此外就沒有再做法了。」，其後於本院九十年五月二十
    九日第二次調查時，再質以總共作過幾次法事，又供承「畫了三張合和符，還有
    送腳尾油燈，但沒有送成」，惟丙○○供稱其只收到丁○○所送之平安符一張，
    否認有收到合和符，核與丁○○所證稱其只受被告之託送過一張平安符予丙○○
    之情相符，顯見被告辯稱其送過三張合和符予丙○○云云，非可採信。況被告係
    向丙○○表示，要為其夫妻舉行合和法事、紮草人作法、請人拍打丙○○之夫及
    交往女子腳尾油燈、請徵信社調查該女子姓名等，而所謂合和法事，據被告所供
    乃係「準備香燭，畫好合和符四或五張，寫好疏文，點三炷香，念上香請神咒，
    請神明幫我助靈符有效，保佑他們夫妻和好，燒金紙，再念調兵將咒，敕符令，
    將符令蓋上法印，交給她先生燒掉喝下符水」，被告亦未曾如此施法，故縱認被
    告所辯送過丙○○三張合和符為真實可採，被告亦未曾為丙○○夫妻舉行合和法
    事、紮草人作法、請人拍打丙○○之夫及交往女子腳尾油燈、以及請徵信社調查
    該名女子姓名之情。職故，被告顯有施用詐術，使丙○○陷於錯誤而交付財物，
    其有詐欺之犯行應可認定。本件事證明確，被告詐欺犯行洵堪認定，應依法論科
    。
二、核被告所為，係犯刑法第三百三十九條第一項之詐欺罪。先後多次犯行，時間緊
    接，所犯罪名與構成要件均屬相同，顯係基於概括犯意為之，應依刑法第五十六
    條連續犯之規定論以一罪，並加重其刑。公訴人認被告所為係犯刑法第三百四十
    條之常業詐欺罪嫌，惟所謂常業詐欺，乃係指以犯詐欺行為為生之事業者而言，
    本件僅有丙○○一人被害，尚無證據證明被告係以犯詐欺行為為生之事業，起訴
    法條尚有未洽，應予變更。爰審酌被告之品性、犯罪之動機、目的、手段、所生
    危害僅六萬元及犯罪後否認犯行之態度等一切情狀，量處如主文所示之刑。又被
    告未曾受有期徒刑以上刑之宣告，有台灣高等法院檢察署刑案紀錄簡覆表附卷可
    憑，經此罪刑宣告當知警惕，應無再犯之虞，本院認所宣告之刑以暫不執行為適
    當，併予宣告緩刑三年，以啟自新。另查被告犯罪後，刑法第四十一條業於九十
    年一月四日經立法院修正通過為：「犯最重本刑為五年以下有期徒刑以下之刑之
    罪，而受六個月以下有期徒刑或拘役之宣告，因身體、教育、職業或家庭之關係
    或其他正當事由，執行顯有困難者，得以一元以上三元以下折算一日，易科罰金
    。但確因不執行所宣告之刑，難收矯正之效，或難以維持法秩序者，不在此限。
    併合處罰之數罪，均有前項情形，其應執行之刑逾六月者，亦同。」，並於同年
    一月十日經總統公布，於同年一月十二日生效，比較新舊法之結果，以新法有利
    於被告，依刑法第二條第一項前段之規定，應適用新法，合此敘明。
據上論斷，應刑事訴訟法第二百九十九條第一項前段、第三百條、刑法第五十六條、
第三百三十九條第一項、修正後第四十一條第一項前段、第七十四條第一款、第二條
第一項前段、罰金罰鍰提高標準條例第一條、第二條，判決如主文。
本案經檢察官張瑞娟到庭執行職務
中    華    民    國      九十一      年      二      月    十九      日
                                      臺灣板橋地方法院刑事第一庭
                                          法  官  毛崑山
右正本證明與原本無異。
如不服本判決，應於判決送達後十日內，向本院提出上訴狀。
                                          書記官  楊灥
中    華    民    國      九十一      年      二      月    二十二    日
附錄本案所犯法條全文
中華民國刑法第三百四十條
以犯第三百三十九條之罪為常業者，處一年以上七年以下有期徒刑，得併
科五萬元以下罰金。
